---
title: "Dataprojekt"
author: "Nicoline Sørensen"
date: "3/3/2022"
output: html_document
---

```{r setup, include=FALSE}
knitr::opts_chunk$set(echo = TRUE)
```

Loading data receiver package:
```{r}
library(statsDK)
library(tidyverse)
library(readxl)
```

## DATA FOR UDDANNELSE I FORSKELLIGE LANDSDELE + INDBYGGERTAL I DENNE GRUPPE

Data kommer fra HFUDD11, som har data på folks uddannelsesniveau og kun inkluderer folk i alderen 15-69 år. Dette er dog okay, da vi kun arbejder med folk i den arbejdsdygtige alder (og dermed også fødedygtige). Data er inddelt i uddannelsesgrupper, men for at få det til at passe til uddannelsesgrupperne i BARSEL04 er nedenstående sammenlægning brugt:

Ingen ungdomsuddannelse = (H10 Grundskole)
Ungdomsuddannelse = (H20 Gymnasial uddannelse + H30 Erhvervsuddannelse + H35 Adgangsgivende uddannelsesforløb)
Kort videregående = (H40 KVU)
Mellemlang videregående = (H50 MVU + H60 BACH)
Lang videregående = (H70 LVU + H80 Ph.d. og forsker)

Uoolyst er ikke medtaget i BARSEL04, men fremgår her for at fremskaffe det korrekte antal indbyggere i denne aldersgruppe for hver landsdel.

```{r}
udd_landsdele_2019 <- read_excel(path='Data/uddannelsesgrupper_landsdele_2019.xlsx')

udd_landsdele_2019 <- cbind(udd_landsdele_2019, Antal_indbyggere = rowSums(udd_landsdele_2019[,2:11]))

head(udd_landsdele_2019,11)
```

```{r}
udd_landsdele_2019 <- udd_landsdele_2019 %>% mutate(Ingen_ungdomsuddannelse=`H10 Grundskole`, Ungdomsuddannelse=`H20 Gymnasiale uddannelser`+`H30 Erhvervsfaglige uddannelser`+`H35 Adgangsgivende uddannelsesforløb`, Kort_videregående=`H40 Korte videregående uddannelser, KVU`, Mellemlang_videregående = `H50 Mellemlange videregående uddannelser, MVU` + `H60 Bacheloruddannelser, BACH`, Lang_videregående=`H70 Lange videregående uddannelser, LVU` + `H80 Ph.d. og forskeruddannelser`, Uoplyst=`H90 Uoplyst mv.`)

udd_landsdele_2019 <- udd_landsdele_2019 %>% select(Landsdel, Ingen_ungdomsuddannelse, Ungdomsuddannelse, Kort_videregående, Mellemlang_videregående, Lang_videregående, Uoplyst, Antal_indbyggere)

head(udd_landsdele_2019,11)
```
Nedenfor udregnes proportionerne af hver uddannelsesgruppe i landsdelene, og gemmes i en ny tabel.

```{r}
udd_landsdele_prop_2019 <- udd_landsdele_2019 %>% mutate(ProportionIngen=Ingen_ungdomsuddannelse/Antal_indbyggere, ProportionUngdoms=Ungdomsuddannelse/Antal_indbyggere, ProportionKort=Kort_videregående/Antal_indbyggere, ProportionMellem= Mellemlang_videregående/Antal_indbyggere, ProportionLang=Lang_videregående/Antal_indbyggere, ProportionUoplyst=Uoplyst/Antal_indbyggere) %>% select(Landsdel, ProportionIngen, ProportionUngdoms, ProportionKort, ProportionMellem, ProportionLang, ProportionUoplyst)
  
head(udd_landsdele_prop_2019,11)
```
```{r}
udd_pivot <- udd_landsdele_prop_2019  %>% rename(Uoplyst=ProportionUoplyst, Ungdomsuddannelse=ProportionUngdoms, KortVidere=ProportionKort, MellemLang=ProportionMellem, Lang = ProportionLang, Ingen=ProportionIngen) %>% pivot_longer(!Landsdel, names_to = "Uddannelse", values_to = "Proportion")

udd_pivot <- udd_pivot %>% mutate(Uddannelse=fct_inorder(Uddannelse))

udd_pivot %>% ggplot(mapping = aes(x = Proportion, y=Uddannelse)) + geom_bar(stat='identity', width=0.8, aes(fill=Landsdel)) + facet_wrap(~Landsdel, ncol = 3, nrow = 6) + theme(axis.text.x = element_text(angle = 90, vjust = 0.5, hjust=1)) + labs(title = "Uddannelse i landsdele") + theme(axis.text.y = element_text(angle = 0, vjust = 1, hjust=1)) + 
   theme(text = element_text(size = 8.5), element_line(size = 0.2))
```

Nedenfor udregnes et "gennemsnit" over uddannelsesniveu i hver landsdel. 1 er ingen, 2 er ungdom, ..., 5 er lang, og så regnes det vægtede gennemsnit. Giver ikke så meget mening, men giver et overblik over fordelingen af uddannelsesniveau mellem landsdelene.

```{r}
udd_gns_2019 <- udd_landsdele_prop_2019 %>% mutate(gns=ProportionIngen*1+ProportionUngdoms*2+ProportionKort*3+ProportionMellem*4+ProportionLang*5) %>% select(Landsdel, gns)

udd_gns_2019 <- udd_gns_2019[order(-udd_gns_2019$gns),]

head(udd_gns_2019,11)
```
```{r}
udd_gns_2019 %>% mutate(Landsdel = fct_relevel(Landsdel, 
            'Landsdel Bornholm','Landsdel Byen København','Landsdel Københavns omegn', 'Landsdel Nordsjælland', 'Landsdel Vest- og Sydsjælland', 'Landsdel Østsjælland', 'Landsdel Fyn', 'Landsdel Sydjylland', 'Landsdel Vestjylland', 'Landsdel Østjylland', 'Landsdel Nordjylland')) %>% ggplot(mapping = aes(x = Landsdel, y=gns)) + geom_bar(stat='identity', width=0.8, fill='hotpink') + labs(title = "Vægtet gennemsnit af uddannelse i landsdele") + scale_x_discrete(labels = function(x) str_wrap(x, width = 8)) + theme(text = element_text(size = 9), element_line(size = 0.2)) + ylab("Vægtet gennemsnit") 
```

### DATA FOR ANTAL MÆND OG KVINDER I LANDSDELE 

Disse data er også udtrukket fra HFUDD11.

```{r}
køn_landsdele_2019 <- read_excel(path='Data/mændkvinder_landsdele_2019.xlsx')

køn_landsdele_2019 <- køn_landsdele_2019 %>% mutate(PropMænd=Mænd/(Mænd+Kvinder), PropKvinder=Kvinder/(Mænd+Kvinder))

head(køn_landsdele_2019,11)
```
```{r}
køn_landsdele_2019 %>% select(Landsdel, PropMænd, PropKvinder) %>% rename(Mænd=PropMænd, Kvinder=PropKvinder) %>% pivot_longer(!Landsdel, names_to = "Køn", values_to = "Proportion") %>% ggplot(mapping = aes(x = Landsdel, y=Proportion)) + geom_bar(stat='identity', width=0.8, aes(fill=Køn), position="dodge") + labs(title = "Fordeling af køn i landsdele") + scale_x_discrete(labels = function(x) str_wrap(x, width = 8)) + theme(text = element_text(size = 9), element_line(size = 0.2))
```
```{r}
køn_landsdele_2019 <- køn_landsdele_2019 %>% mutate(Forskel = (Mænd - Kvinder)/(Mænd+Kvinder)*100) %>% arrange(desc(Landsdel))
køn_landsdele_2019
```

### DATA FOR ALDER FOR FØRSTEGANGSFORÆLDRE I LANDSDELE

Der findes ikke data på landsdele, men på kommuner, så der skal lægges nogle rækker sammen. Data kommer fra FOD111.
```{r}
fødealder_kommune_2019 <- read_excel(path='Data/kommune_alderbørn_2019.xlsx')

fødealder_kommune_2019
```
Nedenfor summeres rækkerne som angivet her: https://da.wikipedia.org/wiki/Danmarks_landsdele, og kommuner med ingen fødte fjernes, da de står til 0 og derved ødelægger gennemsnittet.

```{r}
kommune_landsdel <- read_excel(path='Data/kommuner_landsdele.xlsx')

fødealder_landsdel_2019 <- fødealder_kommune_2019 %>% full_join(kommune_landsdel) %>% filter(`Gennemsnitsalder for førstegangsfødende kvinder`!= 0.0, `Gennemsnitsalder for samtlige fødende kvinder` != 0.0, `Gennemsnitsalder for førstegangs fædre` != 0, `Gennemsnitsalder for fædre til nyfødte` != 0)

fødealder_landsdel_2019 <- fødealder_landsdel_2019 %>% group_by(Landsdel) %>% summarise(gns_førstefødte_mor=mean(`Gennemsnitsalder for førstegangsfødende kvinder`), gns_førstefødte_far=mean(`Gennemsnitsalder for førstegangs fædre`), Antal_kommuner=n())

head(fødealder_landsdel_2019,11)
```

```{r}
fødealder_landsdel_2019 %>% select(Landsdel, gns_førstefødte_mor, gns_førstefødte_far) %>% pivot_longer(!Landsdel, names_to = "Forældertype", values_to = "Gennemsnitsalder") %>% ggplot(mapping = aes(x = Landsdel, y=Gennemsnitsalder)) + geom_bar(stat='identity', width=0.8, aes(fill=Forældertype), position="dodge") + labs(title = "Gennemsnitalder for forældertyper i landsdele") + scale_x_discrete(labels = function(x) str_wrap(x, width = 8)) + theme(text = element_text(size = 7.5), element_line(size = 0.2)) + scale_fill_manual(values=c("royalblue1", "violetred1"))
``` 

### DATA FOR INDKOMSTNIVEAU I LANDSDELE

Hentet fra INDKP105, inkluderer 15-74 år. 

```{r}
gnsindkomst_landsdele_2019 <- read_excel(path='Data/gns_indkomst_landsdele_2019.xlsx')

gnsindkomst_landsdele_2019 <- gnsindkomst_landsdele_2019[order(-gnsindkomst_landsdele_2019$Gns_indkomst),]

head(gnsindkomst_landsdele_2019,11)
```
```{r}
options(scipen=5) 
gnsindkomst_landsdele_2019 %>% mutate(Landsdel = fct_relevel(Landsdel, 
            'Landsdel Bornholm','Landsdel Byen København','Landsdel Københavns omegn', 'Landsdel Nordsjælland', 'Landsdel Vest- og Sydsjælland', 'Landsdel Østsjælland', 'Landsdel Fyn', 'Landsdel Sydjylland', 'Landsdel Vestjylland', 'Landsdel Østjylland', 'Landsdel Nordjylland'))  %>% ggplot(mapping = aes(x = Landsdel, y=Gns_indkomst)) + geom_bar(stat='identity', width=0.8, fill='hotpink') + labs(title = "Gennemsnitlig indkomst i landsdele") + scale_x_discrete(labels = function(x) str_wrap(x, width = 8)) + theme(text = element_text(size = 9), element_line(size = 0.2)) + ylab("Gennemnitsindkomst") 
```

Også henter fra INDPK105, men her er det opdelt i indkomstgrupperne for at få overblik over fordelingen.

```{r}
indkomstgrupper_landsdele_2019 <- read_excel(path='Data/indkomstgrupper_landsdele_2019.xlsx')

indkomstgrupper_landsdele_2019 <- cbind(indkomstgrupper_landsdele_2019, Antal = rowSums(indkomstgrupper_landsdele_2019[,2:17]))

indkomstgrupper_landsdele_2019 <- indkomstgrupper_landsdele_2019 %>% mutate(`Under 25.000 kr.`=`Under 25.000 kr.`/Antal, `25.000 - 49.999 kr.`=`25.000 - 49.999 kr.`/Antal, `50.000 - 74.999 kr.`=`50.000 - 74.999 kr.`/Antal, `75.000 - 99.999 kr.`=`75.000 - 99.999 kr.`/Antal, `100.000 - 124.999 kr.`=`100.000 - 124.999 kr.`/Antal, `125.000 - 149.999 kr.`=`125.000 - 149.999 kr.`/Antal, `150.000 - 174.999 kr.`=`150.000 - 174.999 kr.`/Antal,`175.000 - 199.999 kr.`=`175.000 - 199.999 kr.`/Antal, `200.000 - 224.999 kr.`=`200.000 - 224.999 kr.`/Antal, `225.000 - 249.999 kr.`=`225.000 - 249.999 kr.`/Antal, `250.000 - 299.999 kr.`=`250.000 - 299.999 kr.`/Antal, `300.000 - 349.999 kr.`=`300.000 - 349.999 kr.`/Antal, `350.000 - 399.999 kr.`=`350.000 - 399.999 kr.`/Antal, `400.000 - 449.999 kr.`=`400.000 - 449.999 kr.`/Antal, `450.000 - 499.999 kr.`=`450.000 - 499.999 kr.`/Antal,`500.000 kr. og derover`=`500.000 kr. og derover`/Antal)

head(indkomstgrupper_landsdele_2019,11)
```
```{r}
indkomstgrupper_landsdele_2019 <- indkomstgrupper_landsdele_2019 %>% select(!Antal) %>% pivot_longer(!Landsdel, names_to = "Indkomstgruppe", values_to = "Proportion") 

indkomstgrupper_landsdele_2019 <- indkomstgrupper_landsdele_2019 %>% mutate(Indkomstgruppe=fct_inorder(Indkomstgruppe))

indkomstgrupper_landsdele_2019 %>% ggplot(mapping = aes(x = Proportion, y=Indkomstgruppe)) + geom_bar(stat='identity', width=0.8, aes(fill=Landsdel)) + facet_wrap(~Landsdel, ncol = 3, nrow = 6) + theme(axis.text.x = element_text(angle = 0, vjust = 0.5, hjust=1)) + labs(title = "Fordeling af indkomstgrupper i landsdele") + theme(axis.text.y = element_text(angle = 0, vjust = 1, hjust=1)) + 
   theme(text = element_text(size = 5), element_line(size = 0.2))
```

### DECILER FOR LANDSDELENE

Taget fra IFOR22 (Christiansø mangler, men er undtaget fra gennemsnittet, da det alligevel er en meget lille kommune)
```{r}
deciler_kommuner <- read_excel("Data/deciler_kommuner_2019.xlsx")

kommune_landsdel_udenchristian <- kommune_landsdel %>% filter(Kommune!='Christiansø')

deciler_landsdel_2019 <- deciler_kommuner %>% full_join(kommune_landsdel_udenchristian) %>% group_by(Landsdel) %>% summarise(Q10=mean(`1. decil`), Q50=mean(`5. decil`),Q90=mean(`9. decil`), Antal_kommuner=n())

deciler_landsdel_2019
```
```{r}
### ulighed for vestjylland og nordsjælland
folketal_kommuner <- read_excel("Data/Kommune_folketal_2019.xlsx")
folketal_kommuner <- folketal_kommuner %>% filter(Kommune!='Christiansø')

kommune_landsdel_udenchristian <- kommune_landsdel %>% filter(Kommune!='Christiansø')

deciler_landsdel_2019_nordvest <- deciler_kommuner %>% full_join(kommune_landsdel_udenchristian) %>% group_by(Landsdel) %>% filter(Landsdel %in% c("Landsdel Nordsjælland","Landsdel Vestjylland")) %>% full_join(folketal_kommuner) 

landsdel_folketal <- deciler_landsdel_2019_nordvest %>% group_by(Landsdel) %>% summarise(SamletAntal=sum(Antal), n=n())

deciler_landsdel_2019_nordvest <- deciler_landsdel_2019_nordvest %>% full_join(landsdel_folketal) %>% select(!n) %>% mutate(prop=Antal/SamletAntal) %>% group_by(Landsdel) %>% summarise(Q10=sum(prop*`1. decil`),Q90=sum(prop*`9. decil`),Antal_kommuner=n())

deciler_landsdel_2019_nordvest <- deciler_landsdel_2019_nordvest %>% mutate(ulighed=Q90/Q10)

deciler_landsdel_2019_nordvest
```
```{r}
folketal_kommuner <- read_excel("Data/Kommune_folketal_2019.xlsx")
folketal_kommuner <- folketal_kommuner %>% filter(Kommune!='Christiansø')

deciler_landsdel_2019_helelandet <- deciler_kommuner %>% full_join(folketal_kommuner) %>% mutate(Land="Danmark")
deciler_landsdel_2019_helelandet

land_folketal <- deciler_landsdel_2019_helelandet %>% group_by(Land) %>% summarise(SamletAntal=sum(Antal), n=n())
land_folketal

deciler_landsdel_2019_helelandet <- deciler_landsdel_2019_helelandet %>% full_join(land_folketal) %>% select(!n) %>%  mutate(prop=Antal/SamletAntal) %>% group_by(Land) %>% summarise(Q10=sum(prop*`1. decil`),Q90=sum(prop*`9. decil`),Antal_kommuner=n())
deciler_landsdel_2019_helelandet

deciler_landsdel_2019_helelandet <- deciler_landsdel_2019_helelandet %>% mutate(ulighed=Q90/Q10) 
deciler_landsdel_2019_helelandet
```



```{r}
deciler_landsdel_2019 %>% mutate(Landsdel = fct_relevel(Landsdel, 
            'Landsdel Bornholm','Landsdel Byen København','Landsdel Københavns omegn', 'Landsdel Nordsjælland', 'Landsdel Vest- og Sydsjælland', 'Landsdel Østsjælland', 'Landsdel Fyn', 'Landsdel Sydjylland', 'Landsdel Vestjylland', 'Landsdel Østjylland', 'Landsdel Nordjylland')) %>% select(!Antal_kommuner) %>% pivot_longer(!Landsdel, names_to = "Deciler", values_to = "Indkomst")  %>% ggplot(mapping = aes(x = Deciler, y=Indkomst)) + geom_bar(stat='identity', width=0.8, aes(fill=Landsdel)) + facet_wrap(~Landsdel, ncol = 6, nrow = 3) + theme(axis.text.x = element_text(angle = 0, vjust = 0.5, hjust=1)) + labs(title = "Fordeling af indkomstgrupper i landsdele") + theme(axis.text.y = element_text(angle = 0, vjust = 1, hjust=1)) + 
   theme(text = element_text(size = 5), element_line(size = 0.2))
```

Hvis konklusionen er at højere uddannelse giver højere barsel, så svare på hvorfor? Er højtuddannede måske bedre stillet i de brancher hvor de er e.ks. finans, offentlig sektor osv., er det der hvor flest højtuddannede er mest? vs. lavtuddannede sektorer som f.eks. landbrug/fiskeri, byggeri osv. 

Kommune lavt uddannede (pædagoger,lærere, sosu) vs. statsansat højtuddannede (professor,forsker).

Prøve at lave figurer med at sammenligne landsdele, for at illustrere forkselle på interaktions effekter. Lave plot med korrelation mellem udannelse, indkomst, mænd/kvinder som scores for at have en god sammenligning. Se Claras plots.

Undersøge mængden af folk i hver branhce gruppe i landsdele, er der forksel? plot på dk kort.

### HISTORIE
Hvad er vores hovedspørgsmål/pointe, og hvad er der er underpointer som understøtter?
Evt. inkludere et land som f.eks. sverige til sidst og perspektivere på deres høje antal uger og deres udvikling ift. om de tager mere barsel efter lignende aftale - brug artikler som kilde (infomedia).