---
title: "Linear_regressions"
author: "Andreas"
date: "10/3/2022"
output: html_document
---

```{r setup, include=FALSE}
knitr::opts_chunk$set(echo = TRUE)
library(tidyverse)
library(broom)
```

# BARSEL04 - modeller for far og mors gennemsnitlig antal barselsdage efter uddannelse, landsdel, år og interaktion på landsdel og udd. 

```{r}
barsel04_big <- read_rds("Data/barsel04.rds")
unique(barsel04_big$UDDKOMB)
```


## Far data
```{r}
barsel04_far <- barsel04_big %>% filter(TAL %in% "Far - barselsdagpengedage i gennemsnit", 
                                        ORLOV1 %in% "Alle forældrepar, uanset deling af orlov",
                                        grepl(UDDKOMB, pattern = "Far"), #uddannelseskombinationer som kun indeholder far
                                        grepl("Landsdel", OMRÅDE)) %>% 
                                select(UDDKOMB, OMRÅDE, TID, INDHOLD) %>% 
                                arrange(OMRÅDE, TID) %>% 
                                mutate(INDHOLD = parse_number(INDHOLD, locale = locale(decimal_mark = ",")),
                                       TID = TID-2015)
barsel04_far
```

### Far model
```{r}
LM_interaction_far <- lm(data = barsel04_far, INDHOLD ~ UDDKOMB + OMRÅDE + TID + UDDKOMB*OMRÅDE) 
summary(LM_interaction_far)

LM_no_interaction_far <- lm(data = barsel04_far, INDHOLD ~ UDDKOMB + OMRÅDE + TID)
summary(LM_no_interaction_far)


s <- lm(data = barsel04_far, INDHOLD ~ UDDKOMB + TID)
summary(s) 


broom::augment(s) %>% bind_cols(barsel04_far)


broom::glance(s)

#test for reduktion til model uden interaktion:
anova(LM_interaction_far, LM_no_interaction_far)
```


## Modeller af stigende kompleksitet

```{r}
model0 <- lm(data = barsel04_far, INDHOLD ~ 1) %>% augment()

model1 <- lm(data = barsel04_far, INDHOLD ~ OMRÅDE) %>% augment()

model2 <- lm(data = barsel04_far, INDHOLD ~ UDDKOMB) %>% augment()

model3 <- lm(data = barsel04_far, INDHOLD ~ UDDKOMB + OMRÅDE) %>% augment()

model4 <- lm(data = barsel04_far, INDHOLD ~ UDDKOMB + OMRÅDE + OMRÅDE*UDDKOMB) %>% augment()

model5 <- lm(data = barsel04_far, INDHOLD ~ UDDKOMB + OMRÅDE + TID + OMRÅDE*UDDKOMB) %>% augment()

barsel04_models <- barsel04_far %>% mutate(Model0 = model0$.fitted,
                                           Model1 = model1$.fitted,
                                           Model2 = model2$.fitted,
                                           Model3 = model3$.fitted,
                                           Model4 = model4$.fitted,
                                           Model5 = model5$.fitted)
barsel04_models %>% filter(TID == 2019)
```

## Plots
```{r}
barsel04_models %>% filter(OMRÅDE %in% c("Landsdel Vestjylland", "Landsdel Fyn", "Landsdel Nordsjælland")) %>% pivot_longer(c("Model0", "Model1", "Model2", "Model3", "Model4", "Model5"), names_to = 'Model', values_to = 'Fitted') %>% 
  
  ggplot(mapping = aes(x = UDDKOMB, y = INDHOLD)) +
  geom_bar(stat = 'identity', position = position_dodge(width = 0.9)) +
  geom_point(aes(y = Fitted, color = Model), size = 1.5) +
  theme_classic(base_size = 8) +
  scale_x_discrete(labels = c('Ingen ungdomsudd.', 'Ungdomsudd.', 'KVU', 'MVU', 'LVU')) +
  theme(axis.text.x = element_text(angle = 45, hjust = 1)) +
  facet_wrap(~OMRÅDE) 
```


## Far model med uddannelsesscore
```{r}
barsel04_far_2019 <- barsel04_far %>% filter(TID == 2019)
udd_gns_2019 <- read_rds("Data/udd_gns_2019.rds")
barsel04_far_2019_udd_gns <- left_join(barsel04_far_2019, udd_gns_2019, by = c("OMRÅDE" = "Landsdel")) 
barsel04_far_2019_udd_gns

lm_gns <- lm(data = barsel04_far_2019_udd_gns, INDHOLD ~ UDDKOMB + gns)
summary(lm_gns)
```



```{r}
lm(data = barsel04_far_2019_udd_gns, INDHOLD ~ gns) %>% summary()
```



## Mor data
```{r}
uddannelser_mor <- unique(barsel04_big$UDDKOMB)[2:6] #Mor har hhv. Ingen ungdomsudd., ungdomsudd, KVU, MVU, LVU

barsel04_mor <- barsel04_big %>% filter(TAL %in% "Mor - barselsdagpengedage i gennemsnit", 
                                        ORLOV1 %in% "Alle forældrepar, uanset deling af orlov",
                                        UDDKOMB %in% uddannelser_mor, #uddannelseskombinationer som kun indeholder far
                                        grepl("Landsdel", OMRÅDE)) %>% 
                                select(UDDKOMB, OMRÅDE, TID, INDHOLD) %>% arrange(OMRÅDE, TID) %>% 
                                mutate(INDHOLD = parse_number(INDHOLD, locale = locale(decimal_mark = ",")),
                                       TID = factor(TID))
barsel04_mor
```


### Mor model

```{r}
LM_interaction_mor <- lm(data = barsel04_mor, INDHOLD ~ UDDKOMB + OMRÅDE + TID + UDDKOMB*OMRÅDE) 
summary(LM_interaction_mor)

LM_no_interaction_mor <- lm(data = barsel04_mor, INDHOLD ~ UDDKOMB + OMRÅDE + TID)
summary(LM_no_interaction_mor)

#test for reduktion til model uden interaktion:
anova(LM_interaction_mor, LM_no_interaction_mor)
```


# BARSEL 11 - modeller for far og mors gennemsnitlige barsesldage efter social status, branche og år

## Far data
```{r}
barsel11_big <- read_rds("Data/barsel11.rds")
barsel11_big
```

```{r}
unique(barsel11_big$BRANCHE)
```

```{r}
barsel11_far <- barsel11_big %>% filter(ENHED == "Far - Dage med barselsdagpenge efter fødsel (gennemsnit)",
                                        SEKTOR == "Sektor i alt",
                                        SOCIALSTATUS %in% c("Topledere eller lønmodtager på højeste niveau", "Lønmodtagere på mellemniveau", "Lønmodtager på grundniveau"),
                                        !BRANCHE %in% c("TOT Erhverv i alt", "11 Uoplyst aktivitet")) %>% 
  
                                        mutate(INDHOLD = parse_number(INDHOLD, locale = locale(decimal_mark = ",")),
                                               TID = factor(TID)) %>%
  
                                        select(SOCIALSTATUS, BRANCHE, TID, INDHOLD)
  
barsel11_far
```
### Far model

```{r}
LM_brancher_far_interaction <- lm(data = barsel11_far, INDHOLD ~ SOCIALSTATUS + BRANCHE + TID + SOCIALSTATUS*BRANCHE)
summary(LM_brancher_far_interaction)

LM_brancher_far_no_interaction <- lm(data = barsel11_far, INDHOLD ~ SOCIALSTATUS + BRANCHE + TID)
summary(LM_brancher_far_no_interaction)

anova(LM_brancher_far_no_interaction, LM_brancher_far_interaction)
```

## Mor data
```{r}
barsel11_mor <- barsel11_big %>% filter(ENHED == "Mor - Dage med barselsdagpenge efter fødsel (gennemsnit)",
                                        SEKTOR == "Sektor i alt",
                                        SOCIALSTATUS %in% c("Topledere eller lønmodtager på højeste niveau", "Lønmodtagere på mellemniveau", "Lønmodtager på grundniveau"),
                                        !BRANCHE %in% c("TOT Erhverv i alt", "11 Uoplyst aktivitet")) %>% 
  
                                        mutate(INDHOLD = parse_number(INDHOLD, locale = locale(decimal_mark = ",")),
                                               TID = factor(TID)) %>%
  
                                        select(SOCIALSTATUS, BRANCHE, TID, INDHOLD)
  
barsel11_mor
```
### Mor model

```{r}
LM_brancher_mor_interaction <- lm(data = barsel11_mor, INDHOLD ~ SOCIALSTATUS + BRANCHE + TID + SOCIALSTATUS*BRANCHE)
summary(LM_brancher_mor_interaction)

LM_brancher_mor_no_interaction <- lm(data = barsel11_mor, INDHOLD ~ SOCIALSTATUS + BRANCHE + TID)
summary(LM_brancher_mor_no_interaction)

anova(LM_brancher_mor_no_interaction, LM_brancher_mor_interaction)
```

Branchefordeling på landsdele??
LIGEAB4

Del brancher op i chunks med 1/3 mindst barsel, 1/3 barsel i midten, 1/3 barsel i toppen - hvad er fordelingen på landsdele? 

```{r}
brancher_simpelt_gns <- barsel11_big %>% filter(ENHED == "Far - Dage med barselsdagpenge efter fødsel (gennemsnit)",
                                        SEKTOR == "Sektor i alt",
                                        SOCIALSTATUS == "I alt",
                                        TID == 2019,
                                        !BRANCHE %in% c("TOT Erhverv i alt", "11 Uoplyst aktivitet")) %>% 
  
                                        mutate(INDHOLD = parse_number(INDHOLD, locale = locale(decimal_mark = ","))) %>%
  
                                        select(BRANCHE, TID, INDHOLD) %>% arrange(INDHOLD)
brancher_simpelt_gns
```

```{r}
quantile(brancher_simpelt_gns$INDHOLD, probs = c(1/3, 2/3, 1))
```

Nedre del: Landbrug, skovbrug og fiskeri; Bygge og anlæg; Handel og transport mv.; Ejendomshandel og udlejning
Midte:Erhvervsservice; Industri, råstofindvinding og forsyningsvirksomhed; Kultur, fritid og anden service
Øvre del: Information og kommunikation; Offentlig administration, undervisning og sundhed; Finansiering og forsikring.


Data hentes fra LIGEAB04

Plottes i Danmarkskort.Rmd

