---
title: "Plots"
author: "Clara Wolff Jespersen"
date: "11/03/2022"
output: html_document
theme: readable
---


```{r}
library(tidyverse)
library(statsDK)
library(readxl)
library(cowplot)
library(ggsci)

options(digits = 3)        # number of digits printed by R default (vectors, data.frames, lists)
options(pillar.sigfig = 3) # number of digits printed by tibbles default.

text_base_size   <- 8    # in pt
fig.witdh        <- 180  # in mm
fig.height       <- 125  # in mm

# Set all text in plots to same size
theme_set(theme_cowplot(font_size = 8, rel_small = 1, rel_tiny = 1, rel_large = 1))
# Setting output sizes for plots
knitr::opts_chunk$set(fig.width = fig.witdh/25.4)
knitr::opts_chunk$set(fig.height = fig.height/25.4)
knitr::opts_chunk$set(dpi = 108) # You need to find your minotors dpi yourself.

# Setting text size inside plots (geom_text, geom_label etc.)
ggplot_text_size <- text_base_size / ggplot2::.pt
# Now use: geom_text(..., size = ggplot_text_size)

# For saving plots!
# Use: ggsave(plot1, filename="myplot.png", width = fig.witdh, height=fig.height, units = "mm")
# Use: ggsave(plot1, filename="myplot.pdf", width = fig.witdh, height=fig.height, units = "mm")

# Set locale if you want danish month names etc.
Sys.setlocale(locale = "Danish_Denmark")  # For danish axes on plot
#Sys.setlocale(locale = "English_Denmark") # For english axes on plot

# Changing default ggplot colours
# see ?scale_fill_continuous
options(ggplot2.continuous.fill  = scale_fill_viridis_c)    
options(ggplot2.discrete.fill    = list(ggsci::pal_locuszoom()(7)) )
options(ggplot2.continuous.colour = scale_colour_viridis_c)
options(ggplot2.discrete.colour   = list(ggsci::pal_locuszoom()(7)))

```






```{r}

cbbPalette <- c("#000000", "#E69F00", "#56B4E9", "#009E73", "#F0E442", "#0072B2", "#D55E00", "#CC79A7")

scale_fill_manual(values=cbbPalette)
  
df <- read_rds(file = "Data/barsel04.rds")

df$value <- str_replace_all(df$INDHOLD, pattern = ",", replacement = ".") %>% as.double()

pd <- df %>% 
      filter(TAL %in% "Far - barselsdagpengedage i gennemsnit", 
            ORLOV1 %in% "Alle forældrepar, uanset deling af orlov",
                                        grepl(UDDKOMB, pattern = "Far"), #uddannelseskombinationer som kun indeholder far
                                        OMRÅDE %in% c("Landsdel Nordsjælland","Landsdel Vestjylland")) %>% 
                                        select(UDDKOMB, OMRÅDE, TID, INDHOLD) %>% 
                                        arrange(OMRÅDE, TID) %>% 
                                        mutate(INDHOLD = parse_number(INDHOLD, locale = locale(decimal_mark = ",")),
                                        TID = factor(TID))


pd <- pd %>% mutate(UDDKOMB=fct_inorder(UDDKOMB))


plotNordVestBarsel<-pd %>% mutate(OMRÅDE=fct_relevel(OMRÅDE,"Landsdel Vestjylland","Landsdel Nordsjælland")) %>% 
  filter(TID=="2019") %>% 
  ggplot(aes(x=UDDKOMB, y=INDHOLD, fill=OMRÅDE,width=0.8)) +
  geom_col(position = position_dodge2()) +
  scale_fill_manual(values=cbbPalette[c(3,8)])+
  ylab("Gns. #Barselsdage for fædre")+
  xlab("Fars uddannelsesniveau")+
  scale_x_discrete(" Fars Uddannelsesniveau",
    labels = c(
      "Far har ingen ungdomsuddannelse" = "Ingen ungdomsuddannelse",
      "Far har ungdomsuddannelse." = "Ungdomsuddannelse",
      "Far har Kort videregående uddannelse (KVU)" = "Kort videregående",
      "Far har Mellemlang videregående uddannelse (MVU)" = "Mellemlang videregående",
      "Far har Lang videregående uddannelse (LVU)" = "Lang videregående"
    ))+
  scale_fill_manual(values=c("palegreen2","skyblue2"),name="Landsdel")+
  theme_classic()+
  guides(fill=guide_legend(reverse=TRUE))+
  theme(text = element_text(size = 8))+
  coord_flip()

plotNordVestBarsel
ggsave("Plots/plotNordVestBarsel.png", plot=plotNordVestBarsel)
```

```{r}
pd$OMRÅDE[pd$INDHOLD==max(pd$INDHOLD[pd$UDDKOMB=="Far har Lang videregående uddannelse (LVU)"])]
pd$OMRÅDE[pd$INDHOLD==min(pd$INDHOLD[pd$UDDKOMB=="Far har Lang videregående uddannelse (LVU)"])]
```
```{r}
all<- df %>% 
      filter(TAL %in% "Far - barselsdagpengedage i gennemsnit", 
            ORLOV1 %in% "Alle forældrepar, uanset deling af orlov",
                                        grepl(UDDKOMB, pattern = "Far")) %>%  #uddannelseskombinationer som kun indeholder far 
                                        filter(OMRÅDE=="Hele landet") %>% 
                                        select(UDDKOMB, OMRÅDE, TID, INDHOLD) %>% 
                                        arrange(OMRÅDE, TID) %>% 
                                        mutate(INDHOLD = parse_number(INDHOLD, locale = locale(decimal_mark = ",")),
                                        TID = factor(TID))


all <- all %>% mutate(UDDKOMB=fct_inorder(UDDKOMB))



plot_barselsdage<-all %>% 
  ggplot(aes(x=UDDKOMB, y=INDHOLD, col=TID)) +
  geom_point() +
  geom_line(aes(group=TID))+
  ylab("Gns. antal barselsdage for fædre")+
  xlab("Fars uddannelsesniveau")+
  scale_x_discrete("",
    labels = c(
      "Far har ingen ungdomsuddannelse" = "Ingen ungdomsuddannelse",
      "Far har ungdomsuddannelse." = "Ungdomsuddannelse",
      "Far har Kort videregående uddannelse (KVU)" = "Kort videregående",
      "Far har Mellemlang videregående uddannelse (MVU)" = "Mellemlang videregående",
      "Far har Lang videregående uddannelse (LVU)" = "Lang videregående"
    )
    ,guide = guide_axis(n.dodge = 2))+
  theme_classic()+
  geom_hline(yintercept=c(20,30,40,50),color="grey",size=0.1)+
  theme(text = element_text(size = 8),legend.position = c(.2,.75), legend.background = element_rect(fill="white", size=0.5, linetype="solid", colour ="black"))

ggsave("Plots/Barselsdage_Uddannelse.png", plot=plot_barselsdage,width = 10, height = 6)

```

```{r}
ford<-read_excel(path="Data/Fordelingbrancher.xlsx")
```

```{r}
ford<-ford %>% pivot_wider(names_from = ERHVERV,values_from=`2019`) %>% 
group_by(OMRÅDE) %>%
mutate_at(vars("A Landbrug, skovbrug og fiskeri":"X Uoplyst aktivitet"), funs(./`TOT Erhverv i alt`))
```

```{r}
ford_branche<-ford %>% select(!"TOT Erhverv i alt") %>% pivot_longer(!OMRÅDE,names_to="Branche",values_to="Andel i branche")
```


```{r}
NordVestBrancherData<-ford_branche %>% filter(OMRÅDE %in% c("Landsdel Vestjylland","Landsdel Nordsjælland"))
NordVestBrancherData$OMRÅDE<- factor(NordVestBrancherData$OMRÅDE,levels=c("Landsdel Vestjylland","Landsdel Nordsjælland"))
NordVestBrancherData<-NordVestBrancherData %>% mutate(Branche=fct_relevel(Branche,"CA Føde-, drikke- og tobaksvareindustri","A Landbrug, skovbrug og fiskeri","CK Maskinindustri","MA Rådgivning mv.","JC It- og informationstjenester","K Finansiering og forsikring","CI Elektronikindustri")) %>% 
  filter(Branche %in% c("MA Rådgivning mv.","K Finansiering og forsikring","JC It- og informationstjenester","CK Maskinindustri","CA Føde-, drikke- og tobaksvareindustri","A Landbrug, skovbrug og fiskeri","CI Elektronikindustri"))


NordVestBrancher<-NordVestBrancherData %>% ggplot(aes(x=Branche, y=`Andel i branche`*100, fill=OMRÅDE)) +
  geom_col(position = position_dodge2(),width = 0.8) +
  scale_fill_manual(values=c("palegreen2","skyblue2"),labels=c("Landsdel Vestjylland","Landsdel Nordsjælland"),name="Landsdel", guide=guide_legend(reverse=T))+
  ylab("Procent")+
  xlab("Brancher")+
  theme_classic()+
  theme(text = element_text(size = 8))+
  coord_flip()

ggsave("Plots/NordVestBrancher.png", plot=NordVestBrancher)
```



```{r}
udd_landsdele_2019 <- read_excel(path='Data/uddannelsesgrupper_landsdele_2019.xlsx')

udd_landsdele_2019 <- cbind(udd_landsdele_2019, Antal_indbyggere = rowSums(udd_landsdele_2019[,2:11]))
```


```{r}
udd_landsdele_2019 <- udd_landsdele_2019 %>% mutate(Ingen_ungdomsuddannelse=`H10 Grundskole`, Ungdomsuddannelse=`H20 Gymnasiale uddannelser`+`H30 Erhvervsfaglige uddannelser`+`H35 Adgangsgivende uddannelsesforløb`, Kort_videregående=`H40 Korte videregående uddannelser, KVU`, Mellemlang_videregående = `H50 Mellemlange videregående uddannelser, MVU` + `H60 Bacheloruddannelser, BACH`, Lang_videregående=`H70 Lange videregående uddannelser, LVU` + `H80 Ph.d. og forskeruddannelser`, Uoplyst=`H90 Uoplyst mv.`)

udd_landsdele_2019 <- udd_landsdele_2019 %>% select(Landsdel, Ingen_ungdomsuddannelse, Ungdomsuddannelse, Kort_videregående, Mellemlang_videregående, Lang_videregående, Uoplyst, Antal_indbyggere)
```

```{r}
udd_landsdele_prop_2019 <- udd_landsdele_2019 %>% mutate(ProportionIngen=Ingen_ungdomsuddannelse/Antal_indbyggere, ProportionUngdoms=Ungdomsuddannelse/Antal_indbyggere, ProportionKort=Kort_videregående/Antal_indbyggere, ProportionMellem= Mellemlang_videregående/Antal_indbyggere, ProportionLang=Lang_videregående/Antal_indbyggere, ProportionUoplyst=Uoplyst/Antal_indbyggere) %>% select(Landsdel, ProportionIngen, ProportionUngdoms, ProportionKort, ProportionMellem, ProportionLang, ProportionUoplyst)
```

```{r}
udd_pivot <- udd_landsdele_prop_2019  %>% rename(Uoplyst=ProportionUoplyst, Ungdomsuddannelse=ProportionUngdoms, KortVidere=ProportionKort, MellemLang=ProportionMellem, Lang = ProportionLang, Ingen=ProportionIngen) %>% pivot_longer(!Landsdel, names_to = "Uddannelse", values_to = "Proportion")

udd_pivot <- udd_pivot %>% mutate(Uddannelse=fct_inorder(Uddannelse))

PlotNordVestUdd<-udd_pivot %>% filter(Landsdel %in% c("Landsdel Vestjylland","Landsdel Nordsjælland")) %>%  
  mutate(Landsdel=fct_relevel(Landsdel,"Landsdel Vestjylland","Landsdel Nordsjælland")) %>% 
  filter(Uddannelse!="Uoplyst") %>% 
  ggplot(aes(x=Uddannelse, y=Proportion*100, fill=Landsdel)) +
  geom_col(position = position_dodge2(),width = 0.8) +
  scale_fill_manual(values=c("palegreen2","skyblue2"))+
  ylab("Procent")+
  scale_x_discrete("",
    labels = c(
      "Ingen" = "Ingen ungdomsuddannelse",
      "Ungdomsuddannelse." = "Ungdomsuddannelse",
      "KortVidere" = "Kort videregående",
      "MellemLang" = "Mellemlang videregående",
      "Lang" = "Lang videregående"
    ))+
  theme_classic()+
   guides(fill=guide_legend(reverse=TRUE))+
  theme(text = element_text(size = 8))+
  coord_flip()

ggsave("Plots/PlotNordVestUdd.png", plot=PlotNordVestUdd)
```

Taget fra IFOR22 (Christiansø mangler, men er undtaget fra gennemsnittet, da det alligevel er en meget lille kommune)
```{r}
deciler_kommuner <- read_excel("Data/deciler_kommuner_2019.xlsx")

kommune_landsdel<- read_excel("Data/kommuner_landsdele.xlsx")

kommune_landsdel_udenchristian <- kommune_landsdel %>% filter(Kommune!='Christiansø')

deciler_landsdel_2019 <- deciler_kommuner %>% full_join(kommune_landsdel_udenchristian) %>% group_by(Landsdel) %>% summarise(Q10=mean(`1. decil`), Q50=mean(`5. decil`),Q90=mean(`9. decil`), Antal_kommuner=n())

deciler_landsdel_2019
```

```{r}
### ulighed for vestjylland og nordsjælland
folketal_kommuner <- read_excel("Data/Kommune_folketal_2019.xlsx")
folketal_kommuner <- folketal_kommuner %>% filter(Kommune!='Christiansø')

kommune_landsdel_udenchristian <- kommune_landsdel %>% filter(Kommune!='Christiansø')
```

```{r}
deciler_landsdel_2019_nordvest <- deciler_kommuner %>% full_join(kommune_landsdel_udenchristian) %>% group_by(Landsdel) %>% filter(Landsdel %in% c("Landsdel Nordsjælland","Landsdel Vestjylland")) %>% full_join(folketal_kommuner) 

landsdel_folketal <- deciler_landsdel_2019_nordvest %>% group_by(Landsdel) %>% summarise(SamletAntal=sum(Antal), n=n())

deciler_landsdel_2019_nordvest <- deciler_landsdel_2019_nordvest %>% full_join(landsdel_folketal) %>% select(!n) %>% mutate(prop=Antal/SamletAntal) %>% group_by(Landsdel) %>% summarise(Q10=sum(prop*`1. decil`),Q90=sum(prop*`9. decil`),Antal_kommuner=n())
```

```{r}
deciler_landsdel_2019_nordvest <- deciler_landsdel_2019_nordvest %>% mutate(ulighed=Q90/Q10)

deciler_landsdel_2019_nordvest
```


```{r}
folketal_kommuner <- read_excel("Data/Kommune_folketal_2019.xlsx")
folketal_kommuner <- folketal_kommuner %>% filter(Kommune!='Christiansø')

deciler_landsdel_2019_helelandet <- deciler_kommuner %>% full_join(folketal_kommuner) %>% mutate(Land="Danmark")
deciler_landsdel_2019_helelandet

land_folketal <- deciler_landsdel_2019_helelandet %>% group_by(Land) %>% summarise(SamletAntal=sum(Antal), n=n())
land_folketal

deciler_landsdel_2019_helelandet <- deciler_landsdel_2019_helelandet %>% full_join(land_folketal) %>% select(!n) %>%  mutate(prop=Antal/SamletAntal) %>% group_by(Land) %>% summarise(Q10=sum(prop*`1. decil`),Q90=sum(prop*`9. decil`),Antal_kommuner=n())
deciler_landsdel_2019_helelandet

deciler_landsdel_2019_helelandet <- deciler_landsdel_2019_helelandet %>% mutate(ulighed=Q90/Q10) 
deciler_landsdel_2019_helelandet
```

```{r}
deciler_landsdel_2019_nordvest%>% mutate(Landsdel=fct_relevel(Landsdel,"Landsdel Vestjylland","Landsdel Nordsjælland")) %>% 
  filter(Landsdel %in% c("Landsdel Nordsjælland","Landsdel Vestjylland")) %>% 
  ggplot(aes(x=Landsdel, y=ulighed, fill=Landsdel)) +
  geom_col(position = position_dodge2()) +
  scale_fill_manual(values=cbbPalette[c(3,8)])+
  ylab("Ulighed")+
  xlab("Landsdel")+
  scale_fill_manual(values=c("palegreen2","skyblue2"),name="Landsdel")+
  theme_classic()+
  geom_hline(aes(yintercept=3.212436),color="red")+
  theme(text = element_text(size = 8))+
  guides(fill=guide_legend(reverse=TRUE))+
  coord_flip()
```

```{r}
library(tidyverse)
library(statsDK)
library(readxl)
library(cowplot)
library(ggsci)

options(digits = 3)        # number of digits printed by R default (vectors, data.frames, lists)
options(pillar.sigfig = 3) # number of digits printed by tibbles default.

text_base_size   <- 8    # in pt
fig.witdh        <- 180  # in mm
fig.height       <- 125  # in mm

# Set all text in plots to same size
theme_set(theme_cowplot(font_size = 8, rel_small = 1, rel_tiny = 1, rel_large = 1))
# Setting output sizes for plots
knitr::opts_chunk$set(fig.width = fig.witdh/25.4)
knitr::opts_chunk$set(fig.height = fig.height/25.4)
knitr::opts_chunk$set(dpi = 108) # You need to find your minotors dpi yourself.

# Setting text size inside plots (geom_text, geom_label etc.)
ggplot_text_size <- text_base_size / ggplot2::.pt
# Now use: geom_text(..., size = ggplot_text_size)

# For saving plots!
# Use: ggsave(plot1, filename="myplot.png", width = fig.witdh, height=fig.height, units = "mm")
# Use: ggsave(plot1, filename="myplot.pdf", width = fig.witdh, height=fig.height, units = "mm")

# Set locale if you want danish month names etc.
Sys.setlocale(locale = "Danish_Denmark")  # For danish axes on plot
#Sys.setlocale(locale = "English_Denmark") # For english axes on plot

# Changing default ggplot colours
# see ?scale_fill_continuous
options(ggplot2.continuous.fill  = scale_fill_viridis_c)    
options(ggplot2.discrete.fill    = list(ggsci::pal_locuszoom()(7)) )
options(ggplot2.continuous.colour = scale_colour_viridis_c)
options(ggplot2.discrete.colour   = list(ggsci::pal_locuszoom()(7)))

```

```{r setup, include=FALSE}
knitr::opts_chunk$set(echo = TRUE)
```

```{r}
library(statsDK)
library(tidyverse)
library(readxl)
```

Forklaring af Deciler:
https://www.dst.dk/Site/Dst/SingleFiles/GetArchiveFile.aspx?fi=arbejde-loen-og-indkomst&fo=deciler--pdf&ext={2}

Info om data (IFOR32):
Ved tolkning af 1. decil skal man være opmærksom på, at personer med store tab fx. på aktier eller selvstændig virksomhed kan trække indkomsten i 1. decil ned. Særligt i årene efter finanskrisen forekommer der ekstreme udsving. Tabellerne IFOR21 og IFOR22 giver et mere retvisende billede af udviklingen for laveste decil. Opdateret den 11. juni 2018 med reviderede data om skattefri kontanthjælp. 

```{r}
Q10Q90_kommune_2019 <- read_excel(path='Data/Q10Q90.xlsx')

Q10Q90_kommune_2019
```

Inddeler data i landsdele:
```{r}
kommune_landsdel <- read_excel(path='Data/kommuner_landsdele.xlsx')

#Fjerner kommune Christiansø, da denne ikke findes i datasæt IFOR32
kommune_landsdel <- kommune_landsdel[!(kommune_landsdel$Kommune=="Christiansø"),]

Q10Q90_landsdel_2019 <- Q10Q90_kommune_2019 %>% full_join(kommune_landsdel)

Q10Q90_landsdel_2019 <- Q10Q90_landsdel_2019 %>% group_by(Landsdel) %>% summarise(Q10 = mean(`1. decil`), Q90 = mean(`9. decil`), Antal_kommuner=n())

head(Q10Q90_landsdel_2019,11)
```


# Plot af farsbarsel fordelt på brancher 

```{r}
barsel11 <- read_rds("Data/barsel11.rds")
```

```{r}
head(barsel11)
```


```{r}
barsel11_far <- barsel11 %>% 
  filter(ENHED == "Far - Dage med barselsdagpenge efter fødsel (gennemsnit)", SEKTOR == "Sektor i alt", SOCIALSTATUS == "I alt", !BRANCHE %in% c("TOT Erhverv i alt", "11 Uoplyst aktivitet")) %>% 
  mutate(INDHOLD = parse_number(INDHOLD, locale = locale(decimal_mark = ",")), TID = factor(TID))
  
barsel11_far
```




```{r}
barsel11_far <- barsel11_far %>% arrange(INDHOLD)


plot_brancher <- barsel11_far %>% 
  ggplot(aes(x=BRANCHE, y=INDHOLD, col=TID)) +
  geom_point() +
  geom_hline(yintercept=c(20,30,40,50), color = "grey", size=0.1)+
  geom_line(aes(group=TID))+
  ylab("Gns. antal barselsdage for fædre")+
  xlab("Brancher")+
  scale_x_discrete("Brancher",
    labels = c(
      "1 Landbrug, skovbrug og fiskeri" = "A",
      "2 Industri, råstofindvinding og forsyningsvirksomhed" = "E",
      "3 Bygge og anlæg" = "B",
      "4 Handel og transport mv." = "D",
      "5 Information og kommunikation" = "H",
      "6 Finansiering og forsikring" = "J",
      "7 Ejendomshandel og udlejning" = "C",
      "8 Erhvervsservice" = "F",
      "9 Offentlig administration, undervisning og sundhed" = "I",
      "10 Kultur, fritid og anden service" = "G"
    ), 
      limits = c(
        "1 Landbrug, skovbrug og fiskeri",
        "3 Bygge og anlæg",
        "7 Ejendomshandel og udlejning",
        "4 Handel og transport mv.",
        "2 Industri, råstofindvinding og forsyningsvirksomhed",
        "8 Erhvervsservice",
        "10 Kultur, fritid og anden service",
        "5 Information og kommunikation",
        "9 Offentlig administration, undervisning og sundhed",
        "6 Finansiering og forsikring"))+
  theme_classic()+
  theme(text = element_text(size = 8), legend.position = c(.2,.75), legend.background = element_rect(fill="white", size=0.5, linetype="solid", colour ="black"))

plot_brancher

ggsave("Plots/Brancher_Barsel_far.png", plot = plot_brancher, width = 10, height = 6)
```
